臺灣高等法院民事判決　　　　　　　　　　　　　　　九十二年度上字第九一五號
　　上　訴　人　乙○○
　　被上訴人　　甲○○
　　　　　　　　上昇汽車貨運有限公司
　　右　一　人
　　法定代理人　黃淑貞
　　訴訟代理人　游祥琳
右當事人間請求損害賠償事件，上訴人對於中華民國九十二年八月八日臺灣士林地方
法院九十二年度訴字第五三六號第一審判決提起上訴，並為擴張之聲明，經本院於九
十三年五月二十五日言詞辯論終結，判決如下：
    主      文
原判決關於駁回上訴人後開第二項之訴部分及命上訴人負擔訴訟費用之裁判均廢棄。
被上訴人應再連帶給付上訴人新台幣拾萬元及自民國九十三年三月十三日起至清償日
止，按年息百分之五計算之利息。
擴張之聲明及其餘上訴均駁回。
第一、二審訴訟費用關於上訴部分，由被上訴人負擔十八分之一，餘由上訴人負擔；
關於擴張聲明部分，由上訴人負擔。
    事      實
甲、上訴人方面：
壹、聲明：
一、原判決關於駁回上訴人後開第二項之訴（除擴張聲明部分外）部分廢棄。
二、被上訴人應再連帶給付上訴人新台幣（下同）二百八十三萬三千零四十元及自民
    國（下同）九十三年三月十三日起至清償日止，按年息百分之五計算之利息。
貳、陳述：除與原判決記載相同部分，予以引用外，並補稱略以：
    上訴人自車禍發生後，因罹患創傷後症候群，喪失工作能力，自九十一年四月份
    起至九十三年六月份止不能工作，損失計一百萬零四千三百八十元，爰擴張此部
    分之請求。又原判決所命賠償非財產上損害之慰撫金額太低，上訴人因本次車禍
    ，在精神上所感受之痛苦甚鉅，應擴張再命被上訴人連帶賠償一百八十二萬八千
    六百六十元。
乙、被上訴人方面：
    被上訴人甲○○未於言詞辯論期日到場，惟據其提出書狀，及被上訴人上昇汽車
    貨運有限公司（下稱上昇貨運公司）到場所為之聲明及陳述如下：
壹、聲明：上訴駁回。
貳、陳述：除與原判決記載相同部分，予以引用外，並補稱略以：
一、關於被上訴人甲○○部分：
    上訴人能親筆書寫訴訟書狀，足見其心思縝密，精神狀態良好，並未因本次車禍
    而致喪失工作能力，其請求賠償不能工作之損失，顯不合理。又上訴人請求再給
    付之慰撫金額，顯然過高。
二、關於被上訴人上昇貨運公司部分：
    上訴人罹患創傷後症候群與本次車禍無相當因果關係，又上訴人請求再給付之慰
    撫金額，顯然過高。
    理      由
一、本件被上訴人甲○○未於言詞辯論期日到場，核無民事訴訟法第三百八十六條所
    列各款之情形，爰依上訴人之聲請，由其一造辯論而為判決。合先敘明。
二、本件上訴人起訴主張：被上訴人甲○○受僱於被上訴人上昇貨運公司，以駕駛大
    貨車為業，於九十年八月九日下午四時二十分許駕駛該公司所有ＩＤ－一○九號
    營業大貨車，沿台北市○○路○段由南往北方向行駛，途經承德路與士商路交岔
    路口時，應即注意減速慢行，竟疏於注意，因煞車失靈，撞及前方由上訴人駕駛
    ，因紅燈暫停之ＥＲ－七六七號營業小客車，因而使上訴人駕駛之計程車連續推
    撞前方五輛自用小客車，致上訴人受有鼻樑裂傷約一˙五公分，左眼眶點狀挫傷
    、右大腿擦傷及膝、頭頸部疼痛之傷害。上訴人於本次車禍後，罹患創傷後症候
    群，無法工作，被上訴人應再連帶賠償上訴人自九十一年四月份起至九十三年六
    月份止，不能工作之損失一百萬零四千三百八十元及非財產上損害之慰撫金一百
    八十二萬八千六百六十元等情，爰依侵權行為之法則，求為命被上訴人再連帶給
    付二百八十三萬三千零四十元及自九十三年三月十三日起至清償日止，按年息百
    分之五計付利息之判決（上訴人原起訴請求被上訴人應連帶給付二百二十九萬五
    千三百八十元及自九十二年四月二十六日起至清償日止，按年息百分之五計算之
    利息。原審判決被上訴人應連帶給付四十七萬三千三百八十元本息；而駁回上訴
    人其餘之請求。被上訴人就其敗訴部分，並未聲明不服而確定；上訴人就其敗訴
    部分，聲明不服，並擴張聲明如上述）。
    被上訴人則以：上訴人能親筆書寫訴訟書狀，足見其心思縝密，精神狀態良好，
    並未因本次車禍而致喪失工作能力，其請求再賠償不能工作之損失，顯不合理；
    又被上訴人甲○○係大貨車司機，每月所得薪資微薄，尚須負擔全家人之生計，
    上訴人請求再賠償之慰撫金額，顯然過高等語，資為抗辯。
三、經查上訴人主張被上訴人甲○○於前開時地，駕駛營業大貨車，因疏於注意，煞
    車失靈，撞及伊所駕駛之計程車，致伊受有前開傷害之事實，業據其提出診斷證
    明書為證（見原審訴字卷五○頁），且為被上訴人所不爭執，並有原審九十一年
    度交簡字第一八五九號被上訴人甲○○業務過失傷害案件偵審卷宗可稽，而被上
    訴人甲○○因此所涉及業務過失傷害罪責，亦經刑事法院判處拘役四十日確定，
    有上開刑事判決可憑。是上訴人主張被上訴人甲○○應負侵權行為損害賠償責任
    ；而被上訴人上昇貨運公司為其僱用人，亦應與之連帶負損害賠償責任，洵屬有
    據。
四、關於上訴人擴張聲明請求被上訴人應再連帶賠償伊自九十一年四月份起至九十三
    年六月份止，不能工作之損失一百萬零四千三百八十元部分：
    上訴人主張伊自本次車禍發生後，因罹患創傷後症候群，致喪失工作能力，因請
    求上開不能工作之損失云云，惟據行政院國軍退除役官兵輔導委員會台北榮民總
    醫院（下稱台北榮民總醫院）函復：「依本院病歷記載，病患乙○○先生於民國
    九十年九月十四日初次來本院精神門診，主訴一個月前遭卡車撞擊其私人小轎車
    後，逐漸發展成『創傷後症候群』。根據莊員之描述，似乎找不出其他因素導致
    此症候群。此症候群之發生應與病患本身之神經質及脆弱性之個性加上受車禍壓
    力二者合併有關。」有該院九十三年四月二十七日函可稽（見本院卷一一三頁）
    。依上開台北榮民總醫院函復之內容以觀，該院診斷上訴人罹患創傷後症候群，
    乃係依上訴人之主訴而為診斷，並認該症候群之發生，係與上訴人本身之神經質
    及脆弱性之個性有關，並非全係因本次車禍所引致。又上訴人於九十一年十一月
    七日在原審起訴時，僅係主張伊自九十年八月九日起至九十一年三月底止，因醫
    師要求避免二次車禍發生不可再駕駛汽車，而請求該期間不能工作之損失（見原
    審交簡附民字卷三頁），並未提及嗣後仍有可能繼續喪失工作能力，而上訴人復
    始終不能舉證證明其自九十一年四月份起，仍喪失工作能力，則其請求自九十一
    年四月份起至九十三年六月份止，不能工作之損失，即屬無據。
五、關於上訴人經擴張聲明後，請求再給付非財產上損害之慰撫金一百八十二萬八千
    六百六十元部分：
    經查上訴人因本次車禍所受傷害情形，為鼻樑裂傷約一˙五公分，左眼眶點狀挫
    傷、右大腿擦傷及膝、頭頸部疼痛，有新光吳火獅紀念醫院所出具診斷證明書可
    稽（見原審訴字卷五○頁）；又其所罹患創傷後症候群之發生係與本次車禍之發
    生有關（然並非全係因本次車禍所引致），已如前述；爰斟酌上訴人係專科畢業
    ，平日以駕駛計程車為業，每月收入約為三萬八千餘元，並無資產（見原審訴字
    卷七七頁及本院卷一六○頁）；而被上訴人甲○○平日以駕駛營業大貨車為業，
    全年收入約三十萬元（見原審訴字卷七七頁）；被上訴人上昇貨運公司之資本總
    額為五百萬元（見原審士調字卷二五頁），及上訴人所受傷害等一切情狀後，認
    上訴人請求賠償慰撫金之金額，以三十萬元為適當，扣除原審已判命被上訴人連
    帶賠償二十萬元後，被上訴人尚應再連帶賠償上訴人十萬元。
六、綜上所述，上訴人依據侵權行為之法則，請求被上訴人再連帶給付十萬元及自九
    十三年三月十三日起至清償日止，按年息百分之五計付利息部分，自屬應予准許
    ；至超過上開部分再給付之請求，即屬不應准許。從而原審就上開應予准許部分
    ，所為上訴人敗訴之判決，自有未合，上訴論旨指摘原判決此部分不當，求予廢
    棄改判，為有理由；就上開不應准許部分（除擴張聲明部分外），所為上訴人敗
    訴之判決，並無不合，上訴論旨指摘原判決此部分不當，求予廢棄改判，為無理
    由。
七、至兩造其餘之攻擊或防禦方法，及未經援用之證據，經本院斟酌後，認為均不足
    以影響本判決之結果，自無逐一詳予論駁之必要，併此敘明。
八、據上論結，本件上訴為一部有理由，一部無理由，擴張之聲明為無理由，依民事
    訴訟法第四百六十三條、第三百八十五條第一項前段、第四百五十條、第四百四
    十九條第一項、第七十九條，判決如主文。
中　　　華　　　民　　　國　　九十三　　年　　　六　　　月　　　八　　　日
                            　　　  民事第七庭
                                  　　　審判長法  官　林　鄉　誠
　　　　　　　　　　　                        法  官　王　聖　惠
　　　                                        法  官　鄭  威  莉
正本係照原本作成。
上訴人如不服本判決，應於收受送達後二十日內向本院提出上訴書狀，其未表明上訴
理由者，應於提出上訴後二十日內向本院補提理由書狀（均須按他造當事人之人數附
繕本）上訴時應提出委任律師或具有律師資格之人之委任狀；委任有律師資格者，另
應附具律師資格證書及釋明委任人與受任人有民事訴訟法第四百六十六條之一第一項
但書或第二項（詳附註）所定關係之釋明文書影本。
被上訴人不得上訴。
中　　　華　　　民　　　國　　九十三　　年　　　六　　　月　　 十一 　　日
　　　　　　　　　　　　　　　　　　　　　　　書記官　吳  瑞  英
附註：
民事訴訟法第四百六十六條之一（第一項、第二項）：
對於第二審判決上訴，上訴人應委任律師為訴訟代理人。但上訴人或其他法定代理人
具有律師資格者，不在此限。
上訴人之配偶、三親等內之血親、二親等內之姻親，或上訴人為法人、中央或地方機
關時，其所屬專任人員具有律師資格並經法院認為適當者，亦得為第三審訴訟代理人
。
